【裁判字號】    89,上,524
【裁判日期】    890726
【裁判案由】    清償借款
【裁判全文】
臺灣高等法院民事判決  八十九年度上字第五二四號
      上  訴  人  甲○○
                  乙○○
      共      同
      訴訟代理人  吳奎新律師
      被上訴人    保證責任台北市第一信用合作社
                              設台北市○○○路○段一三三號
      法定代理人  王正義      住台北市○○○路○段一三三號
      訴訟代理人  游博文      住台北市○○○路○段一三三號
右當事人間請求清償借款事件，上訴人對於中華民國八十九年三月三十日臺灣臺北地
方法院八十九年度訴字第九九九號第一審判決提起上訴，本院判決如左：
    主      文
上訴駁回。
第二審訴訟費用由上訴人連帶負擔。
    事      實
甲、上訴人方面：
一、聲明：(一)原判決廢棄。(二)駁回被上訴人在第一審之訴。
二、陳述：除與原判決記載相同者，茲引用之外，補稱：
    (一)上訴人甲○○以乙○○所有之房屋向被上訴人借款，借款當時所有之資料均是
      由被上訴人提供定型化契約之借據及契約書空白格式予上訴人，上訴人等僅在
      空白契約書上簽名，對其內容確屬不知，尤其對於利息及違約金之約定，並不
      知情。
    (二)本件借款於八十六年三月廿五日展期，上訴人乙○○並不知情，所謂展延清償
      之簽名並非乙○○所簽，章亦非其所蓋，則展期後之債務對乙○○而言，應不
      發生效力。
    (三)本件原提供擔保之不動產業經臺灣台北地方法院民事執行處拍賣，被上訴人已
      取償新臺幣（下同）三百零六萬七千二百四十一元，依民法第三百二十三條規
      定，債務人所提出之給付應先抵充費用，次充利息，次充原本，是有關利息部
      份被上訴人已取償至結算八十八年六月十六日，其損害並非嚴重。本件中被上
      訴人要求之利息除年息百分之九‧二外，尚要求違約金高達此利息之二成，因
      此若以利息加計違約金共高達年息近百分之三十，而違約金若未約定為懲罰性
      違約金，自為預定性之損害賠償，若違約金過高，依民法第二百五十二條規定
      ，  鈞院自得予以酌減。本件利息加計違約金高達百分之三十，顯屬過高，敬
      請酌減。
乙、被上訴人方面：
一、聲明：駁回上訴。
二、陳述：除與原判決記載相同者，茲引用之外，補稱：
    (一)本件借款日為八十五年三月二十五日，最後繳息日為八十六年六月二十五日，
      若上訴人不清楚內容，何以繼續繳納一年多之利息？
    (二)借據上之展期雖是甲○○拿乙○○之印章蓋用，因甲○○稱乙○○無暇。惟甲
      ○○既持有乙○○之印章應係得到乙○○之授權。
    理      由
一、本件被上訴人起訴主張上訴人甲○○以上訴人乙○○為連帶保證人，向被上訴人
    借款新臺幣三百六十萬元，約定八十七年三月二十五日清償，詎甲○○自八十六
    年六月二十五日起未依約繳納利息，依兩造契約書之約定債務視為全部到期，經
    拍賣抵押物，尚不足本金一百二十九萬六千七百八十八元及如原判決附表所示之
    利息、違約金未獲清償，因本於消費借貸及連帶保證之法律關係，求為命上訴人
    連帶給付。
    上訴人則以其等僅在借據及定型化契約書上簽名，對利息、違約金之約定並不知
    情，且借據之展期，乙○○未親自簽名、蓋章，及違約金過高，請依法酌減等語
    ，資為抗辯。
二、被上訴人主張之事實，已據其提出與所述相符之借據影本一份及契約書影本二份
    、臺灣臺北地方法院民事執行處八十八年七月十一日北院義八十七民執壬字第一
    一七六九號函附分配表影本一份為證，復為上訴人所不爭執，自堪信被上訴人之
    主張為真正。上訴人雖以前揭情詞置辯，然，借據第二項明載利息及違約金之約
    定，且上訴人自八十五年三月二十五日借款起，持續繳納利息至八十六年六月二
    十五日，已繳納一年多之利息，何能謂對利息之約定不知情？又上訴人乙○○簽
    立之約定書第十一條記載：「立約人所保證之債務，如主債務人未依約履行，立
    約人當即負責，立即如數付清並同意左列事項‧‧‧(二)如貴社‧‧‧允許主債務
    人延期清償，毋須再徵求立約人之同意，立約人仍負全部債務之保證責任」。依
    此約定，被上訴人同意上訴人甲○○展期至八十七年三月二十五日清償，本毋須
    再得到上訴人乙○○之同意，乙○○仍應負保證責任；況乙○○對借據上展期欄
    印章之真正並不爭執，縱乙○○之印章係甲○○所蓋用，被上訴人抗辯乙○○將
    印章交付甲○○使用，係授予甲○○代理權，洵堪採信。末查，兩造約定之違約
    金係逾期六個月以內按年息百分之九‧二之一成，逾期六個月以上按年息百分之
    九‧二之二成計算，並非如上訴人主張之利息加計違約金高達年息近百分之三十
    云云；本院審酌被上訴人係銀行業者，如貸款者不依約還款，被上訴人須支出人
    工成本催收，衡量社會經濟狀況及被上訴人客觀上所受損害情形等情形，認兩造
    約定之違約金尚屬相當，上訴人請求酌減，不應准許。
三、綜上所述，上訴人所辯均為無可取，從而，被上訴人本於消費借貸及連帶保證之
    法律關係，請求上訴人連帶給付借款及約定之利息、違約金，為有理由，應予准
    許。是則原審判命上訴人如數給付，於法並無違誤。上訴意旨指摘原判決不當，
    求予廢棄改判，為無理由，應予駁回其上訴。
四、據上論結，本件上訴為無理由，依民事訴訟法第四百四十九條第一項、第八十五
    條第二項，判決如主文。
中      華      民      國    八十九    年      七      月    二十六    日
                                民事第九庭
                                    審判長法  官  吳  謙  仁
                                          法  官  陳  玉  完
                                          法  官  蘇  瑞  華
右正本係照原本作成。
如不服本判決，應於收受送達後二十日內向本院提出上訴書狀，其未表明上訴理由者
，並應於提出上訴後二十日內向本院補提理由書狀（均須按他造當事人之人數附繕本
），且依後附民事訴訟法第四百六十六條之一規定辦理。
中      華      民      國    八十九    年      七      月    二十八    日
                                          書記官  賴  以  真
附錄：
民事訴訟法第四百六十六條之一：
對於第二審判決上訴，上訴人應委任律師為訴訟代理人，但上訴人或其法定代理人具
有律師資格者，不在此限。
上訴人之配偶、三親等內之血親、二親等內之姻親，或上訴人為法人、中央或地方機
關時，其所屬專任人員具有律師資格其經法院認為適當者，亦得為第三審訴訟代理人
。
第一項但書及第二項情形，應於提起上訴或委任釋明之。
上訴人未依第一項、第二項規定委任訴訟代理人，或雖依第二項委任，法院認為不適
當者，第二審法院應定其先命補正。逾期未補正亦未依第四百六十六條之二為聲請者
，第二審法院應以上訴不合法裁定駁回之。


司法院資訊處製作；財團法人民間司法改革基金會備份。
